臺灣臺南地方法院刑事判決　　　　　　　99年度訴字第1639號
公　訴　人　臺灣臺南地方法院檢察署檢察官
被　　　告　陳明毅
指定辯護人　張仁懷律師
上列被告因偽造貨幣案件，經檢察官提起公訴（99年度偵字第
12926、13746號），本院判決如下：
    主  文
陳明毅共同犯行使偽造通用貨幣罪，累犯，處有期徒刑年貳月
，面額伍拾元之偽造硬幣肆佰枚，均沒收。
    事  實 
一、陳明毅前於民國九十三年間因妨害性自主案件，經本院九十
    三年度少連訴字第一七號判處有期徒刑三月確定，並於九十
    五年一月二十日縮刑期滿執行完畢。詎陳明毅仍不知悔改，
    明知綽號「阿偉」之不詳姓名成年男子向其兜售之面額五十
    元硬幣，係偽造之通用貨幣，竟於九十九年三月間某日，在
    臺南市黃金海岸停車場，以一比四之比例，即以新臺幣（下
    同）五千元之價格，向「阿偉」購入偽造之面額五十元硬幣
    四百枚（面額合計二萬元）後，旋於九十九年三月中旬至四
    月八日前之某日，在臺南市○○區○○路二○一號陳嘉豪住
    處借款一萬元予陳嘉豪時，將其中一百二十枚五十元偽幣（
    面額合計六千元）交付予陳嘉豪，而與陳嘉豪（本院另案審
    理中）共同基於行使偽造通用貨幣之犯意聯絡，約定由陳嘉
    豪持陳明毅所交付之偽幣投入兌幣機、販賣機行使，以換取
    真幣，兌得之真幣由陳明毅取得三千元，餘款及投幣所得之
    飲料均歸陳嘉豪取得，陳嘉豪後續應給付陳明毅之貸款利息
    並由月息百分之十調降為百分之八後，陳嘉豪即於同年四月
    三日至八日間之某日，接續持陳明毅所交付之五十元偽幣，
    前往臺南市○○區○○路二段三六九號「齊普超商」前之兌
    幣機及仁德國中內之自動販賣機，投入五十元偽幣兌換、找
    換真幣後，依約定將兌換真幣所得三千元交予陳明毅，嗣因
    陳嘉豪將其持五十元偽幣至「齊普超商」兌幣機兌換一事告
    知鄭秀文，鄭秀文遂向警方檢舉，由警方在上址「齊普超商
    」之兌幣機內扣得偽造之五十元硬幣四十三枚，而循線查獲
    上情。
二、案經行政院海岸巡防署南部地區巡防局報告臺灣臺南地方法
    院檢察署檢察官偵查起訴。
    理  由
一、關於證據能力之認定：
    本件以下所引用之具傳聞性質之證據，檢察官、被告陳明毅
    及其指定辯護人於本案言詞辯論終結前，並未爭執其證據能
    力，本院審酌前開證據之作成或取得之狀況，並無非法或不
    當取證之情事，且經本院於審判期日就上開證據依法進行調
    查、辯論，依刑事訴訟法第一百五十九條之五規定，均具有
    證據能力。至以下所引用之不具傳聞性質之證據，因非檢警
    違背法定程序取得之證據，依法自應有證據能力，併此敘明
    。
二、上開事實，業據被告於本院審理中坦承不諱（見本院卷第一
    六七頁反面、一七四頁反面），核與證人即共犯陳嘉豪於警
    詢、本案偵查、另案偵查、本案偵查及本院審理中證述之情
    節（見九十九年度偵字第一二九二六號卷第一○二至一○三
    頁、一○六至一○七頁；本院卷第一○六頁反面、一○七頁
    反面、六八頁反面至七五頁），及證人鄭秀文、陳朝來於警
    詢證述之情節（見本院卷第一二四頁、一○九頁正反面）互
    核大致相符。又證人鄭秀文所提出共犯陳嘉豪交付之五十元
    硬幣十枚，經送中央造幣廠鑑定，認該等幣之正面國父像、
    稻穗圖紋、字紋及絲形等均較真幣模糊，背面隱藏字紋並無
    顯現「５０」及「五十」字跡，幣邊滾字淺細並偏離中線，
    其字形均與真幣不同，均未能通過專用識幣器之篩選，經抽
    樣分析結果，其材質之成分與真幣相近，該等幣均屬偽幣等
    情，有中央造幣廠九十九年四月二十九日台幣品字第○九九
    ○○○一三四五號函文一份附卷可稽（見本院卷第一一一頁
    ），足證扣案之五十元硬幣確係偽幣，要屬無疑。此外，復
    有陳貽南警員出具之職務報告、扣押書各一件（見本院卷第
    一三八頁、一一○頁反面）存卷可佐（見本院卷第一三八頁
    、一一○頁反面），足見被告之自白與事實相符，應可採信
    ，本案事證明確，被告推由共犯陳嘉豪行使五十元偽幣之犯
    行堪以認定，應予依法論科。
三、論罪科刑：
  (一)按中央銀行為依中央銀行法第十三條第一項規定發行中華民
    國貨幣，特訂定中央銀行發行新臺幣辦法，於八十九年一月
    二十六日公布，同年月二十八日生效。該辦法第二條規定「
    中華民國貨幣為新臺幣，除適用中央銀行法關於國幣之規定
    外，依本辦法之規定」，第五條第一項亦明定「新臺幣不得
    偽造、變造、故意毀損，亦不得仿造或販賣、公開陳列其仿
    造品；其硬幣並不得意圖營利予以銷毀。違者，依妨害國幣
    及其他有關規定處罰」。是面額五十元硬幣既屬由中央政府
    之授權機構中央銀行所發行之中華民國貨幣，自屬刑法所稱
    之通用貨幣。復按刑法第一百九十六條第一項之「行使」偽
    造之通用貨幣罪，係以行為人明知係偽造之貨幣，故意冒充
    真鈔而向不知情之人行使為構成要件，有最高法院九十四年
    度台上第三一八四號判決可參。是被告推由共犯陳嘉豪持偽
    造五十元貨幣向投入兌幣機、自動販賣機行使用以兌換、找
    換真幣之行為，自有表彰、冒充上開偽幣為真幣之意。又行
    使偽造紙幣，本含有詐欺性質，苟其行使之偽幣，在形式上
    與真幣相同，足以使一般人誤認為真幣而矇混使用者，即屬
    行使偽造紙幣而不應以詐欺罪論擬（最高法院二十九年上字
    第一六四八號判例意旨參照）。
  (二)是核被告所為，係犯刑法第一百九十六條第一項前段之行使
    偽造通用貨幣罪。被告為行使而收集偽幣，其收集偽幣之低
    度行為，為行使之高度行為所吸收，不另論罪（最高法院二
    十四年上字第一二八一號判例意旨參照）。又被告與陳嘉豪
    二人就上開犯行，有犯意之聯絡及行為之分擔，應論以共同
    正犯。另按刑法上之接續犯，係指以單一行為，經數個階段
    ，持續侵害同一法益而言；如數行為於同時同地或密切接近
    之時地實施，侵害同一之法益，各行為之獨立性極為薄弱，
    依一般社會健全觀念，在時間差距上，難以強行分開，在刑
    法評價上，以視為數個舉動之接續施行，合為包括之一行為
    予以評價，較為合理，則屬接續犯，而為包括之一罪，此有
    最高法院七十年台上字第二八九八號、八十六年台上字第三
    二九五號判例意旨可資參照。本件被告推由共犯陳嘉豪於同
    日之數小時內（證人陳嘉豪於本院審理中證稱係於同日兌換
    ，見本院卷第七一頁反面），在相近之地點，多次行使偽造
    通用貨幣，侵害之社會法益同一，且時間與地點均屬密接，
    各行為之獨立性極為薄弱，依一般社會健全觀念，在時間差
    距上，尚難以強行分開，在刑法評價上，應視為數個舉動之
    接續施行，而屬包括一罪之接續犯，是被告與共犯陳嘉豪共
    同多次行使偽造通用貨幣犯行，應僅論以一個行使偽造通用
    貨幣既遂罪。再查被告有如事實欄所載之前案科刑及執行紀
    錄，有卷附臺灣高等法院被告前案紀錄表可按，其受有期徒
    刑之執行完畢，五年以內故意再犯本件有期徒刑以上之罪，
    為累犯，應依刑法第四十七條第一項之規定加重其刑。
  (三)爰審酌被告前有如事實欄所載之前案科刑紀錄，並曾因贓物
    罪，經本院判處拘役四十日確定，素行不佳，竟仍不知警惕
    悔改，僅因貪圖私利即遽向他人購入偽幣後，以投入兌幣機
    、自動販賣機之方式混充真幣行使，嚴重危害國家經濟之穩
    定及金融交易秩序，並損及人民財產權益，犯罪所生危害甚
    鉅，不宜輕縱；並考量被告於共犯結構中所擔任之角色居於
    主導地位、行使偽幣之數量、態樣及犯罪所得利益，暨衡酌
    被告犯後於本院審理中已坦承犯行，及其國中畢業之智識程
    度、家庭生活狀況等一切情狀，量處如主文所示之刑。
  (四)被告及辯護意旨雖以被告坦承犯行，犯後態度良好，並供述
    偽幣來源，有悛悔之實據，本件被告所行使之偽幣數量不大
    ，對社會危害不大等情，請求依刑法第五十九條規定酌量減
    輕其刑云云。惟按適用刑法第五十九條酌量減輕其刑時，固
    未排除第五十七條所列舉十款事由之審酌，惟其程度應達於
    確可憫恕，始可予以酌減，此有最高法院七十年度第六次刑
    事庭會議決議可供參考。又刑法第五十九條規定犯罪之情狀
    可憫恕者，得酌量減輕其刑，其所謂「犯罪之情狀」，與同
    法第五十七條規定科刑時應審酌之一切情狀，並非有截然不
    同之領域，於裁判上酌減其刑時，應就犯罪一切情狀（包括
    第五十七條所列舉之十款事項），予以全盤考量，審酌其犯
    罪有無可憫恕之事由（即有無特殊之原因與環境，在客觀上
    足以引起一般同情，以及宣告法定低度刑，是否猶嫌過重等
    等），以為判斷，併有最高法院九十五年度台上字第六一五
    七號判決及三十八年台上字第十六號、四十五年台上字第一
    一六五號判例可資參照。且被告有無前科，素行是否端正等
    情狀，僅可為法定刑內從輕科刑之標準，不得據為酌量減輕
    之理由（最高法院五十一年台上字第八九九號判例參照）。
    查本件被告屆青壯之齡，智慮純熟，應知行使偽幣對國家社
    會經濟秩序之危害非輕，且其身強體壯，戮力工作以獲取生
    活所需，原非難事，然被告竟未思及此，為貪圖小利，即向
    「阿偉」購入五十元偽幣後，推由共犯陳嘉豪行使偽造貨幣
    ，使偽幣流充市面，破壞財政金融秩序，並使交易取得偽幣
    者生有財產上損害，已嚴重影響國家經濟秩序及社會治安，
    尤其，現今社會上詐騙風氣甚行，不法之徒極盡其能利用各
    種詐術遂行詐欺目的，造成社會人心惶恐，且為社會各界所
    髮指撻伐，而被告行使偽造貨幣犯行本具有詐欺性質，自難
    引起社會一般人之同情而堪憫恕，是被告本案犯罪之原因及
    環境，在客觀上即無任何足以引起一般人同情之情狀，與刑
    法第五十九條要件不合，被告請求依該條規定酌減其刑，並
    無理由，附此敘明。
  (五)本件被告所購入之偽造面額五十元硬幣四百枚，雖未全部扣
    案，然乏證據證明業已滅失，均應依刑法第二百條之規定，
    宣告沒收之。
據上論斷，應依刑事訴訟法第二百九十九條第一項前段，刑法第
二十八條、第一百九十六條第一項前段、第四十七條第一項、第
二百條，刑法施行法第一條之一第一項、第二項前段，判決如主
文。
本案經檢察官黃郁如到庭執行職務。
中    華    民    國   100    年    4     月    7     日
                  刑事第八庭  審判長  法  官 黃瑪玲

                                      法  官 蔡奇秀

                                      法  官 林欣玲
以上正本證明與原本無異。
如不服本判決應於收受本判決後10日內向本院提出上訴書狀，並
應敘述具體理由。其未敘述上訴理由者，應於上訴期間屆滿後20
日內向本院補提理由書狀（均須按他造當事人之人數附繕本）「
切勿逕送上級法院」。 
                                      書記官  鄭佩玉
中    華    民    國   100    年    4     月    8     日
附錄本案論罪科刑法條：
刑法第196條
行使偽造、變造之通用貨幣、紙幣、銀行券，或意圖供行使之用
而收集或交付於人者，處 3 年以上 10 年以下有期徒刑，得併
科 5 千元以下罰金。
收受後方知為偽造、變造之通用貨幣、紙幣、銀行券而仍行使，
或意圖供行使之用而交付於人者，處 5 百元以下罰金。
第 1 項之未遂犯罰之。